臺灣高等法院高雄分院民事裁定　　　　　100年度抗字第124號
抗告人　　郭碧霞
抗告人　　許素卿
上列抗告人與相對人吳柏醇間強制執行聲明異議事件，對中華民
國100 年4 月7 日台灣高雄地方法院100 年度執事聲字第47號裁
定，提起抗告，本院裁定如下：
    主  文
抗告駁回。
抗告程序費用由抗告人負擔。
    理  由
一、按第三人就執行標的物有足以排除強制執行之權利者，得於
    強制執行程序終結前，向執行法院對債權人提起異議之訴，
    強制執行法第15條第1 項定有明文。此與同法第12條第1 項
    前段規定：「當事人或利害關係人，對於執行法院強制執行
    之命令，或對於執行法官、書記官、執達員實施強制執行之
    方法，強制執行時應遵守之程序，或其他侵害利益之情事，
    得於強制執行程序終結前，為聲請或聲明異議。」之情形有
    別。而執行法院於實施強制執行之際，為達迅速執行目的，
    對於強制執行之標的是否為債務人之財產，係以形式主義為
    調查認定依據；換言之，執行法院依財產外觀，如可認定為
    債務人所有者，即可對之強制執行。倘若該財產是否債務人
    所有尚待審認方能確定，執行法院既無逕行審判之權限，尤
    非同法第12條所定之聲明異議所能救濟，自應依同法第15條
    之規定，由主張有排除強制執行權利之第三人提起執行異議
    之訴，以資解決（最高法院49年台抗字第72號判例參照）。
    又動產所有權之移轉乃以占有為公示方法，倘外觀上足以認
    定屬債務人占有時，即可判斷動產為債務人所有，執行法院
    即得對該動產為強制執行。
二、抗告人郭碧霞、許素卿抗告意旨則略以：本件相對人吳柏醇
    聲請查封位於高雄市岡山區○○○路○ 段60號屋內如原裁定
    附表（下稱附表）所示之動產，惟上開房屋係許素卿所有，
    郭碧霞於民國88年7 月30日向許素卿承租，並經營代書事務
    所，附表所示編號1 至4 號之事務設備均係郭碧霞所購買，
    此有統一發票、土地建物登記簿謄本可證，雖該建物外懸掛
    債務人劉榮村代書事務所招牌，然債務人自與許素卿離婚後
    即已搬離該處，該代書事務所實際上為郭碧霞所單獨經營，
    債務人從事水電工作，並不懂得代書業務，係由郭碧霞實際
    執行業務；此外，附表所示編號5 之冷氣係屬許素卿所有，
    於90年間整修房屋時所裝設，亦非債務人所有云云。
三、經查，債務人為高雄市○○區○○里○○鄰○○○路○段60號
    房屋之戶長，且為該屋坐落大寮段258 地號土地之所有權人
    之一，又上開房屋係「劉榮村土地代書事務所」登記地址，
    玻璃大門上復張貼「劉榮村土地代書事務所」字樣，此有相
    對人提出之戶籍謄本、土地登記第二類謄本、債務人所提照
    片、開業資料可證（見99年度司執字第110973號卷，下稱執
    行卷第30、116 、159-161 、184 頁），建築物內之動產，
    通常應認為使用建築物之人占有，是本件債務人既係附表所
    示之動產所在房地之戶長及土地所有權人之一，且為債務人
    經營土地代書事務所之地點，依形式外觀審查結果，應認系
    爭房屋內之被查封動產，為債務人所有。至郭碧霞主張附表
    編號1 至4 號所示動產為其所有云云，並提出統一發票一張
    為佐（執行卷第108 頁），惟上開統一發票係由營業項目為
    一般紙類用品買賣之「東岱紙器廠股份有限公司」所出具，
    而非出售電器相關產業所開具，此有公司登記資料查詢在卷
    可稽（執行卷第136 頁），又開立時間係89年9 月22日，距
    今已逾10年，貨品項目之記載簡略，難以核對，且與附表所
    示動產亦非完全相同；而許素卿泛稱附表所示編號5 之冷氣
    係其於90年間整修房屋時由其所裝設云云，並未提出任何證
    據以實其說，自非憑其陳述得以辨明，是均無法證明附表所
    示動產確非債務人所有，此業經原裁定闡述綦詳，抗告人提
    起抗告，仍執前詞，而為主張，洵無可採。另抗告意旨主張
    債務人係從事水電工作，並不懂代書業務云云，惟債務人為
    地政士，此有地政士資訊系統附卷可稽（執行卷第185 頁）
    ，是以，抗告人此一主張顯不足採。綜上，本件附表所示動
    產，依形式外觀審查結果，應認係債務人所有，是本件就附
    表所示動產所為之強制執行程序，於法核無不合。抗告人既
    係對附表所示遭查封動產基於所有權有所主張，自應向管轄
    法院提出第三人異議之訴以求解決，而非向執行法院聲明異
    議。抗告意旨執此指摘原裁定不當，求為廢棄，為無理由，
    應予駁回。
四、據上論結，本件抗告為無理由，依強制執行法第31條之1 、
    民事訴訟法第495 條之1 第1 項、第449 條第1 項、第95條
    、第78條、第85條第1 項前段，裁定如主文。
中    華    民    國   100    年    5     月    23    日
                            民事第五庭
                                審判長法官  簡色嬌
                                法      官  林紀元
                                法      官  陳真真
以上正本證明與原本無異。
本件不得抗告。
中    華    民    國  100     年    5     月    23    日
                                書  記  官  陳金卿